【裁判字號】    94,壢簡,2294
【裁判日期】    950217
【裁判案由】    家暴傷害等
【裁判全文】
臺灣桃園地方法院刑事判決            94年度壢簡字第2294號
聲  請  人  臺灣桃園地方法院檢察署檢察官
被      告  乙○○
上列被告因家庭暴力罪之傷害等案件，經檢察官聲請以簡易判決
處刑（九十四年度偵字第一八七００號），本院判決如下：
    主  文
乙○○傷害人之身體，處拘役伍拾日，如易科罰金，以參佰元折
算壹日。
    事  實
一、乙○○與甲○○為夫妻關係，兩人間具有家庭暴力防治法第
    三條第一款所定配偶之家庭成員關係。緣甲○○自民國九十
    三年六月三十日以後即未與乙○○同住於桃園縣龍潭鄉○○
    街二十四巷一弄六號而搬回桃園縣龍潭鄉○○路一六一巷三
    號娘家居住，迄九十四年八月十一日晚上，乙○○與甲○○
    二人在新竹市共同吃完晚餐後，由乙○○駕駛車號八Ｐ─一
    九八五號自小客車搭載甲○○返回桃園，而於同日晚間二十
    三時許，因二人在車號八Ｐ─一九八五號自小客車內談及有
    關夫妻是否要同住問題，致引發口角而甲○○表示要下車，
    乙○○乃於行經桃園縣龍潭鄉○○路與龍華路口停車，甲○
    ○隨即下車，由於乙○○顧及甲○○一人深夜危險而旋亦自
    車號八Ｐ─一九八五號自小客車上下來後，堅持要開車載同
    甲○○返回其娘家，詎乙○○明知用力拉扯甲○○右手腕及
    甲○○揹於右肩上之皮包，將造成甲○○可能因此受有傷害
    之結果，仍不違背其本意，而基於傷害人身體之故意，先於
    下車後強拉甲○○之右手腕執意要載甲○○回家，然於甲○
    ○拒絕後猶繼續拉扯甲○○右手腕，並於拉扯之際，因發現
    甲○○揹於右肩上之皮包內手機有電話來電之振動而欲知悉
    係何人於深夜撥打電話予甲○○，遂接續用力拉扯甲○○之
    皮包俾以查看甲○○之手機，因此造成甲○○受有右手腕一
    公分、右肩一公分乘以六公分之瘀傷等身體傷害。其後甲○
    ○為求脫身乃佯向乙○○表示以車號八Ｐ─一九八五號自小
    客車搭載甲○○前往乙○○前揭住處，並自願上車號八Ｐ─
    一九八五號自小客車後，二人同車至乙○○住處內，因乙○
    ○之母廖黃月美在場，甲○○遂於通知父親張金宏及哥哥前
    來接其返回娘家後，前往醫院驗傷並至警局對乙○○提出傷
    害告訴。
二、案經被害人甲○○訴由桃園縣政府警察局平鎮分局報請臺灣
    桃園地方法院檢察署檢察官偵查後聲請簡易判決處刑。
    理  由
一、訊據被告乙○○固坦承與告訴人甲○○於九十四年八月十一
    日晚上在新竹市一同吃完晚餐後，因在車號八Ｐ─一九八五
    號自小客車內談及有關夫妻是否要同住問題致引發口角，而
    於車行至桃園縣龍潭鄉○○路、龍華路口，由於告訴人甲○
    ○執意要下車故於停車後，告訴人甲○○下車，因被告乙○
    ○顧及告訴人甲○○深夜危險也一同下車並要送告訴人甲○
    ○回家（詳偵查卷第五頁警詢筆錄稱：「（問：你是否記得
    於九十四年八月十一日晚上二十二時許，在桃園縣龍潭鄉○
    ○路、龍華路口發生何事？）我與甲○○從新竹市吃完晚餐
    後，在我自小客車八Ｐ─一九八五號上聊有關夫妻是否要同
    住問題，但她不想，我就問她問題的癥結，所以就有些口角
    ，一直到桃園縣龍潭鄉○○路、龍華路口附近她執意要下車
    ，但我顧及深夜危險，所以要送她回家。」等語），當時有
    拉告訴人甲○○手（詳偵查卷第十七頁九十四年十一月十一
    日偵訊筆錄稱：「．．車在行進中告訴人有說他要下車，我
    說會載他回去，當時有拉他左手。」等語），並有拉告訴人
    甲○○揹於肩膀上之皮包（詳偵查卷第五頁警詢筆錄稱：「
    ．．所以我就拉了她揹於肩膀上之皮包。」等語及本院九十
    五年一月九日訊問筆錄第二頁稱：「（問：提示偵查卷第五
    頁，你稱你拉她背在肩膀上的皮包，對此有何意見？）她說
    我要拿她的手機，我並沒有那個動作，我不知道是抱她，還
    是拉到她的皮包。」等語）等情，惟就造成告訴人甲○○傷
    害乙節，於偵查中辯稱：我沒有刻意要傷害她（詳偵查卷第
    十七頁九十四年十一月十一日偵訊筆錄稱：「（問：提示診
    斷證明書有何意見？）無，我沒有刻意要傷害他。」等語）
    云云；於本院訊問時則辯稱：我不知道她為何會受傷（詳本
    院九十五年一月九日訊問筆錄第二頁稱：「．．．我不知道
    他為何會受傷。」等語）云云。然查：
（一）上揭事實，業據告訴人甲○○於本院訊問時結證綦詳（詳
      本院九十五年一月九日訊問筆錄第三頁至第四頁稱：「（
      問：九十四年八月十一日晚間十一點你稱在龍潭中正路與
      龍華路口遭先生乙○○拉扯、脅迫上車導致你受傷而去警
      局提出告訴，詳情？）當天我們在新竹吃飯，發生口角，
      在那個路口被告答應停車讓我回家，於是我就下車，沒想
      到他也下車，他就強拉我意思要載我回家，我說我走路就
      可以了，就在拉扯中他發現我包包內手機有震動，他覺得
      這麼晚有人打電話給我，他想知道是誰，於是就拉我的包
      包是用搶的，於是我就受傷了。並庭呈照片四張。（問：
      當時你是把包包揹在右肩所以右肩才會受傷？）是。（問
      ：右手腕也有受傷何因？）是在當時拉扯時受傷的。（問
      ：你稱原本在車上他答應讓你下車你就下車，下車後沒想
      到被告也下車，他是如何要你在回車上？）他說要載我回
      娘家就是中正路一六一巷三號，我說不用，我用走路就可
      以，他先拉我的右手往車上拉，因為在這麼近的距離感覺
      到我的包包在震動，所以要伸手搶我的包包。（問：他除
      了拉你的右手往車上拉說要載你回娘家之外，有無說不跟
      他走了話要對你怎樣？）沒有，他只有拉我的右手腕往車
      拉，同時感到包包有震動。」等語），並有告訴人甲○○
      龍華診所診斷證明書（詳偵查卷第十一頁）及告訴人甲○
      ○肩膀受傷照片二幀（附本院卷中）等在卷可稽，參以被
      告乙○○業供承確有拉告訴人甲○○之手及告訴人甲○○
      揹於右肩上之皮包，且於偵查中復供稱沒有故意要傷害告
      訴人甲○○等各節，堪認告訴人甲○○指訴被告乙○○用
      力拉扯其右手腕及揹於右肩膀之皮包，造成其受有右手腕
      、右肩之傷害確為真實，足以採信，被告乙○○所辯不知
      為何告訴人甲○○會受傷乙節，應係事後畏罪避就之詞，
      不足採信。
（二）至被告乙○○雖辯稱沒有故意要造成告訴人甲○○傷害云
      云，惟查告訴人甲○○業結證稱當日被告乙○○拉扯其手
      時，其已告知要自行走回家，被告乙○○猶繼續拉扯，另
      觀諸告訴人甲○○右肩受傷之照片可知，倘非被告乙○○
      用力拉扯告訴人甲○○皮包，又如何可能造成告訴人甲○
      ○右肩之傷害，顯見被告乙○○應明知其用力拉扯告訴人
      甲○○右手腕及告訴人甲○○揹於右肩上之皮包，將造成
      告訴人甲○○可能因此受有傷害之結果，惟仍不違背其本
      意，猶基於傷害人身體之故意而拉扯告訴人甲○○手及肩
      上之皮包，其有不確定傷害告訴人甲○○之故意乙節，亦
      可認定，是被告乙○○所辯沒有故意要造成告訴人甲○○
      受傷乙節，亦係圖免避就之詞，不足採信。
    綜上所述，本件事證明確，被告乙○○傷害犯行堪以認定，
    應予依法論科。
二、按家庭暴力者，謂家庭成員間實施身體或精神上不法侵害之
    行為；家庭暴力罪者，謂家庭成員間故意實施家庭暴力行為
    而成立其他法律所規定之犯罪，家庭暴力防治法第二條第一
    項、第二項定有明文。本件被告被告乙○○與告訴人甲○○
    間為夫妻關係，除據被告乙○○及告訴人甲○○陳明在卷外
    ，並有告訴人甲○○中華民國國民身分證影本在卷可佐（詳
    偵查卷第十二頁，載其配偶為被告乙○○），二人間屬家庭
    暴力防治法第三條第一款所定之家庭成員關係，是核被告乙
    ○○上開所為，係犯刑法第二百七十七條第一項之傷害罪，
    亦屬家庭暴力防治法第二條第二項之家庭暴力罪。又雖被告
    乙○○先拉扯告訴人甲○○右手腕後，再拉扯告訴人甲○○
    揹於右肩之皮包，分別造成告訴人甲○○受有右手腕、右肩
    之傷害，然因二次傷害告訴人甲○○之行為均係侵害同一法
    益，復係在密切接近之時地實施，該二行為之獨立性極為薄
    弱，依一般社會健全概念，在時間差距上，難以強行分開，
    在刑法評價上，以視為數個舉動之接續施行，合為包括之一
    行為予以評價，較為合理，而屬接續犯，並為包括之一罪（
    詳最高法院八十六年台上字第三二九五號判例參照）。爰審
    酌被告乙○○與告訴人甲○○間為配偶關係，被告乙○○僅
    要載告訴人甲○○返家之細故卻未能尋求與告訴人甲○○為
    合理之溝通，反而出手以暴力強行拉扯告訴人甲○○造成其
    受傷之犯罪手法，並考量告訴人甲○○所受之傷勢、告訴人
    甲○○於本院希望量處之刑度（詳本院九十五年二月十三日
    訊問筆錄第二頁至第三頁）及被告乙○○迄今尚未和解及其
    犯後態度等一切情狀，量處如主文所示之刑，並諭知易科罰
    金之折算標準，以資懲儆。
三、聲請簡易判決處刑意旨另略以：被告乙○○於事實欄所載之
    時間、地點，另行基於以拉扯告訴人甲○○右手腕、右肩之
    強暴方式，強拉告訴人甲○○上車，因認為被告乙○○復涉
    犯刑法第三百零四條第一項之強制罪嫌，且與前開本院認定
    有罪之傷害部分二罪間，具有方法結果之牽連關係。
（一）按犯罪事實應依證據認定之，無證據不得認定其犯罪事實
      ，刑事訴訟法第一百五十四條第二項定有明文，又所謂認
      定犯罪事實之證據，係指足以認定被告確有犯罪行為之積
      極證據而言，如未發現相當證據，或證據不足以證明，自
      不能以推測或擬制之方法，以為裁判基礎，最高法院四十
      年度台上字第八六號判例意旨可資參照；又「無罪之推定
      」乃刑事司法程序上之基本原則，此種原則表現在刑事案
      件中，只是另一種形式表示負擔之法則，易言之，刑事案
      件之追訴，必須提出證據（舉證負擔），並需說服至無合
      理懷疑之地步（證明負擔），始能認定被告有罪。又此處
      所謂「合理的懷疑」是指在一切證據經過全部的比較或考
      慮後，審理事實的法官本於道義良知，對於該項證據有可
      以說出理由來的懷疑，此時對於追訴之事實，便不能信以
      為真，便應對被告作出無罪之判決，最高法院八十八年度
      台上字第九五四號判決亦認「認定犯罪事實所憑之證據，
      雖不以直接證據為限，間接證據亦包括在內，然而無論直
      接證據或間接證據，其為訴訟上之證明，須於通常一般人
      均不致有所懷疑，而得確信為真實之程度者，始得據為有
      罪之認定，倘其證明尚未到達此一程度，而有合理之懷疑
      存在時，即難遽採為不利被告之認定」，合先敘明。
（二）訊據被告乙○○堅決否認有何強制告訴人甲○○上其駕駛
      之車號八Ｐ─一九八五號自小客車之犯行，辯稱：我是有
      半推半摟的要告訴人甲○○上車，但最後是告訴人甲○○
      自己要上車的等語。
（三）經查告訴人甲○○最後會上被告乙○○所駕駛之車號八Ｐ
      ─一九八五號自小客車，係告訴人甲○○佯向被告乙○○
      表示以車號八Ｐ─一九八五號自小客車搭載告訴人甲○○
      前往被告乙○○住處，當時因被告乙○○想要知道告訴人
      甲○○皮包內之手機係何人撥打來的，告訴人甲○○並以
      此理由向被告乙○○騙稱要到被告乙○○父母那邊看手機
      係何人撥打來的，而答應只要被告乙○○開車載其回被告
      乙○○住處後即給被告乙○○看手機，最後二人同車至被
      告乙○○住處內，因被告乙○○之母廖黃月美在場，告訴
      人甲○○始通知其父親張金宏及哥哥前來接告訴人甲○○
      返回娘家之事實，業據告訴人甲○○陳明在卷（詳偵查卷
      第八頁警詢筆錄稱：「．．．他不肯我騙他載我回乙○○
      家，因我婆婆廖黃月美在場，．．．最後是我父親張金宏
      及哥哥接我回家。」等語及同卷第十六頁至第十七頁九十
      四年十一月十一日偵訊筆錄稱：「．．我行動有在響，他
      想知道是誰打來的，後來我就跟他說好，去他爸媽那邊看
      手機誰打的，後來我們就在他家看手機是誰打來的，之後
      我就請我家人載我回家。」等語），核與被告乙○○所辯
      最後係告訴人甲○○自己上車乙節相符，準此，告訴人甲
      ○○既係佯向被告乙○○騙稱要到被告乙○○住處看手機
      ，並央請被告乙○○開車搭載前往被告乙○○住處，自難
      認被告乙○○有何以強制之方式而逼迫告訴人甲○○上車
      號八Ｐ─一九八五號自小客車內，是核被告乙○○此部分
      之犯行尚屬不能證明，自難以該罪相繩，惟因聲請人認此
      部分之強制罪犯行，與本院前揭認定有罪之傷害部分，有
      方法結果之牽連犯關係，屬裁判上一罪，爰不另為無罪之
      諭知，一併敘明。
四、依刑事訴訟法第四百四十九條第一項、第三項，刑法第二百
    七十七條第一項、第四十一條第一項前段，罰金罰鍰提高標
    準條例第一條前段、第二條，逕以簡易判決處刑如主文。
五、如不服本判決，應於判決送達後十日內，向本院提出上訴狀
    。
中    華    民    國    95    年    2     月    17    日
                  刑事第一庭  法  官  曾淑華
以上正本證明與原本無異。
如不服本判決，得於判決書送達之翌日起10日內，以書狀敘述理
由，向本庭提出上訴。
                              書記官  陳奕珽
中    華    民    國    95    年    2     月    17    日
附本案論罪科刑主要法條：
中華民國刑法第277條第1項
傷害人之身體或健康者，處三年以下有期徒刑、拘役或一千元以
下罰金。


司法院資訊處製作；財團法人民間司法改革基金會備份。
